【裁判字號】    97,訴,2808
【裁判日期】    980708
【裁判案由】    原住民族工作權保障法
【裁判全文】
臺北高等行政法院判決
                                      97年度訴字第2808號
                              .
原      告  康那香企業股份有限公司
代  表  人  甲○○（董事長）
訴訟代理人  李漢鑫律師
複  代理人  許諺賓律師
被      告  行政院原住民族委員會
代  表  人  章仁香（主任委員）
訴訟代理人  乙○○
            林長振律師
上列當事人間因原住民族工作權保障法事件，原告不服行政院中
華民國97年9 月4 日院臺訴字第0970089468號訴願決定、中華民
國98年2 月3 日院臺訴字第0980081145號訴願決定，提起行政訴
訟。本院判決如下：
    主  文
行政院原住民族委員會民國九十七年三月四日原民衛字第０九七
００一０九八一號處分及行政院民國九十七年九月四日院臺訴字
第０九七００八九四六八號訴願決定均撤銷。
原告其餘之訴駁回。
訴訟費用由原告負擔二分之一，餘由被告負擔。
    事  實
一、事實概要：
  (一)被告以原告標得臺鹽實業股份有限公司研發處「代工產製膠
    原蛋白面膜新產品一批」等6 項採購案，履約期間內之民國
    （下同）91年8 月1 日至93年8 月30日（下稱第一階段）僱
    用員工總人數逾100 人，惟進用原住民人數未達原住民族工
    作權保障法第12條第1 項之標準，乃依同條第3 項規定，以
    94年4 月12日原民衛字第0940001851號函（下稱原處分(一)1
    ），核課原告原住民就業代金新台幣（下同）1,560,240 元
    ；嗣以94年7 月6 日原民衛字第0940020174號函（下稱原處
    分(一)2 ）撤銷原處分(一)1 ，改核課代金783,552 元；旋以94
    年7 月20日原民衛字第0940021451號函（下稱原處分(一)3 ）
    撤銷原處分(一)2 ，改課代金668,976 元，原告就此提起訴願
    ，因被告復以95年1 月5 日原民衛字第0950000951號函（下
    稱原處分(一)4 ）撤銷原處分(一)3 ，改課代金635,184 元，訴
    願機關乃以行政院95年3 月6 日院臺訴字第0950082900號訴
    願決定書認原處分(一)3 業經撤銷而不存在為由，駁回訴願，
    原告亦就原處分(一)4 核課之原住民就業代金繳納完畢。嗣被
    告再以96年8 月24日民衛字第0960038760號行政處分書（下
    稱原處分(一)5 ）改課原告代金1,208,592 元，原告提起訴願
    ，經訴願機關以行政院97年1 月25日院臺訴字第0000000000
    號訴願決定書撤銷原處分(一)5 ，被告再以97年3 月4 日原民
    衛字第0970010981號處分書（下稱原處分(一)）核課原告原住
    民就業代金1,199,088 元，扣除已繳納635,184 元，尚需補
    繳563,904 元。原告不服，提起訴願，遭行政院97年9 月4
    日院臺訴字第0970089468號訴願決定（下稱訴願決定(一)）駁
    回後，遂提起本件行政訴訟。
  (二)被告以原告標得前中央信託局股份有限公司（96年7 月1 日
    與臺灣銀行股份有限公司合併，以臺灣銀行股份有限公司為
    存續公司，下稱前中信局）購料處「SARS防疫衛材」等2 項
    採購案（下稱系爭SARS防疫衛材採購案），履約期間內93年
    9 月1 日起至94年6 月30日（下稱第二階段）僱用員工總人
    數逾100 人，惟進用原住民人數未達原住民族工作權保障法
    第12條第1 項之標準，乃依同條第3 項規定，先後以95年1
    月20日原民衛字第0950003002號函（下稱系爭函(一)）、97年
    8 月14日原民衛字第0970036982號函試算原告應繳原住民就
    業代金額度，請原告陳述意見，嗣再以97年9 月15日原民衛
    字第0970041456號處分書（下稱原處分(二)），核課原告原住
    民就業代金633,600 元，扣除已繳納106,656 元，尚需補繳
    526,944 元。原告不服，提起訴願，遭行政院98年2 月3 日
    院臺訴字第0980081145號訴願決定（下稱訴願決定(二)）駁回
    後，遂提起本件行政訴訟。
二、兩造聲明：
  (一)原告聲明：
    1.訴願決定(一)、(二)、原處分(一)、(二)均撤銷。
    2.訴訟費用由被告負擔。
  (二)被告聲明：
    1.駁回原告之訴。
    2.訴訟費用由原告負擔。
三、兩造之爭點：
  (一)原告主張：
    1.第一階段處分部分：
      (1)原處分(一)4 係被告就原告於第一階段履行政府採購案契
        約期間，所應納之原住民代金數額之核課處分，與原處
        分(一)是針對者同一事項同一期間所為繳納代金之核課處
        分，惟原處分(一)4 既未遭撤銷或廢止，仍有拘束力，尤
        其具有跨程序之拘束力，被告嗣後再對原告為更不利原
        處分(一)，已違反原處分(一)4 之跨程序拘束力，應屬於違
        法之處分，茲說明如下：
      按行政處分作成確定後，基於法的安定性，即產生一定
        之存續力，除人民不得爭執該處分之合法性外，行政機
        關亦不得任意撤銷或廢止該處分，若必須撤銷或廢止則
        須按照法定之要件方得為之，此有最高行政法院54年度
        判字第255 號判決可資參照。再者，基於是避免兩相矛
        盾的行政處分同時出現，而令相對人無所適從。其次則
        是出自於對相對人既得權之尊重的考慮。為了防範官署
        藉新作處分之便，以達規避與廢止授益處分之要件規定
        的目的等3 個理由，應認處分業已發生所謂跨程序的拘
        束力，即行政機關倘不欲受原處分的拘束，必先以撤銷
        或廢止方式排除其存在，始得採取另一相反措施，一切
        規避撤銷或廢止要件規定，而逕行採取的相反措施，都
        不能免於違法的指摘，然此並非根本禁止對同一被告、
        同一事件以新的程序重為新的決定，其禁止的毋寧只是
        比原決定更為不利於相對人之新的決定。準此，基於法
        的安定性及為避免行政機關恣意行政，規避撤銷或廢止
        之要件審查，應認處分生效後，業已發生跨程序之拘束
        力，禁止行政機關在未撤銷或廢止處分之狀態下，為更
        不利於人民之處分，如恣意重新決定，該新為之處分應
        認業已違反原處分之跨程序拘束力而違法不當，謹先敘
        明。
      被告雖辯稱行政處分生效後之跨程序拘束力，依學者翁
        岳生之見解，應僅限於授益性處分方有適用云云，實無
        理由，茲分析如下：
        I被告陳稱所謂之跨程序拘束力應僅限於授益性處分，
          其理由莫過於上開學者見解所舉之例子係針對授益性
          處分，並認學者主張之理由3 個理由亦係針對授益性
          處分而來，然被告實則區解其意，蓋其雖以授益性處
          分舉例，惟其意並非僅限於授益性處分有此效力，僅
          係因為實務上行政機關違反此一效力多發生於授益性
          處分所致。
        II再者，細閱上開學者所舉之理由，除既得權之保護外
          ，於負擔性處分，同一事實、法律狀態亦可能出現更
          不利人民之矛盾情形，及以另為處分之方式規避行政
          法關於撤銷或廢止要件之情形（行政法第117 條並未
          區分授益性或負擔性而另為規定），為保護人民之權
          利，及法安定性之考量，故負擔性處分仍應有跨程序
          拘束力之效力，否則行政機關針對同一事項、同樣法
          律狀態，豈不是可恣意以重為決定之方式再為更不利
          人民之處分，而無庸遵守法定要件。準此，跨程序之
          拘束力實應不以授益性處分為限，被告所辯者，無非
          是錯誤理解並漠視此一效力之目的而不足採。另參最
          高行政法院54年度判字第255 號判決要旨暨鈞院97年
          度訴第216 號判決，對於確定處分之跨程序效力，均
          適用於負擔處分，亦徵被告所辯，委不足採。
      被告辯稱原處分(一)及原處分(一)4 對於員工人數及「SARS
        防疫衛材」履約期間認定皆不同，足見事實狀態有所變
        更，又履約期間之認定，業係依政府採購法第107 條第
        1 項、行政院工程委員會95年10月12日工程企字第0950
        0384050 號函之見解認定，法律狀態亦有所變更，故無
        跨程序拘束力之適用云云，悉屬無稽，茲臚列說明如後
        ：
        I就事實言：
          原處分(一)及原處分(一)4 所針對者皆是第一階段原告履
          行政府採購契約期間，原告未足額雇用原住民人數此
          一事件所為之處分，基礎事實皆為相同，即該段期間
          原告之員工總人數、原住民人數、原告之履約行為應
          為相同。蓋過去已發生之事實僅有一個，不會變動，
          亦不會因被告認定不同而溯及發生變動。然被告雖辯
          稱2 次處分有上述不同之情形，而有事實上之變動云
          云，邏輯有誤。蓋並非事實有所變動，而係被告對同
          一事實前後認定不同所致，是以基礎事實仍為相同並
          未變動，被告仍是針對同一事實，而先後為2 個不同
          之處分。
        II就履約期間言：
          又被告認定履約期間之見解前後不同，基於信賴保護
          原則，被告不應將變更後之法律狀態溯及適用於已確
          定終結之事實。
        III綜上，原處分(一)業已違反原處分(一)4 跨程序拘束力甚
          明，違法不當，應予以撤銷。
      (2)被告辯稱原處分(一)4業經撤銷云云，為無理由：
        按考量跨程序拘束力之目的，係用以拘束行政機關不
          得以重為處分方式，規避行政程序法所規定撤銷或廢
          止處分之要件，是以跨程序之拘束力所禁止者，應認
          為不能以重為處分方式為撤銷前處分，而須以處分清
          楚檢附理由，具體表示撤銷之意，方為合法有效。蓋
          如皆可認前處分業已被重為處分撤銷，前處分既然不
          具有效力，又怎能拘束後處分，跨程序之拘束力將徒
          成具文，而不能發揮任何效用，行政機關亦得以恣意
          行政。準此，行政機關如欲對人民為更不利之處分，
          如以重為處分之方式，則應認新為之處分縱含有撤銷
          之意，亦不能發生撤銷之效果。經查，被告自陳重為
          處分未明文撤銷系爭原處分(一)4 ，惟有敘明原處分(一)
          4 為有瑕疵之處分，從而業已隱含撤銷之意云云。然
          揆諸前揭見解，自不發生撤銷前處分之效力。
        縱依被告主張得以重新核定之方式撤銷前次處分云云
          。然揆諸被告自陳「第四次處分（即原處分(一)4 ）業
          經第5 次處分（即原處分(一)5 ）撤銷全部效力，自始
          不存在」「第5 次處分俟訴願決定（97年1 月25日院
          台訴字第0000000000號決定書）撤銷全部效力，自始
          不存在。」等語，可知被告自承撤銷原處分(一)4 之原
          處分(一)5 業經訴願決定而撤銷，自始而不存在，從而
          原處分(一)4 回復到未經撤銷之狀態，仍具備跨程序拘
          束力，是以原處分(一)業已違反原處分(一)4 之跨程序拘
          束力。職是，被告所稱就第一階段唯一有效之處分為
          原處分(一)並非真實。
      (3)被告指原告對原處分(一)4 之信賴不值得保護，並無理由
        ，茲說明如下：
        行政程序法第8 、110 條規定，作為國家高權手段之
          行政處分，一旦法定救濟期間經過即告確定，具有存
          續力及確定力，行政機關及處分相對人俱應受其拘束
          ，以維持法秩序之安定性，苟非合乎法定要件，行政
          機關不得任意撤銷。質言之，若被告發現原行政處分
          有違法或不當之情事，欲依職權撤銷而為新處分，而
          使人民受更不利益之效果，自應受到信賴保護原則之
          適用，而應受到行政程序法第117 條之限制，謹先敘
          明。
        所謂之信賴保護原則，一般而言，須符合4 個要件：
          要對該處分有實際的信賴；要有信賴之行為；人民無
          信賴不值得保護之情形；信賴利益大於公益。如符合
          上開要件，人民應得向行政機關主張信賴保護，行政
          機關殆難任意撤銷。經查，原告乃合理信賴被告所核
          定原處分(一)4 對於原告就第一階段未足額雇用原住民
          人數事件所形成之法秩序，即上開事件將不受被告以
          變更後之見解溯及適用，再度針對同一事件侵害原告
          實體上之權利（預期就同一事件，其財產權將不會遭
          受第2 次侵害），並業已於期限內繳納，故原告實有
          實際上之信賴行為，從而爾後被告再度核課更不利之
          原處分(一)，業已造成原告財產權之2 次侵害，而受有
          實體上之具體財產損失，非反射利益。
        又被告援引司法院釋字第525 號辯稱原告之利益僅是
          事實狀況變更而附隨有利、不利之反射效果，原告之
          信賴不值得保護等詞，並無理由：
          I按揆諸司法院釋字第525 號解釋意旨，係針對授益
            性之法律規則、處分等闡明如欲主張信賴保護原則
            ，須有合理之信賴行為存在，且無信賴不值得保護
            之情形，即須依照信賴舊有之法律或處分可以取得
            之權利，或可客觀合理期待取得的實體上利益受損
            為限，方得主張信賴保護，被告恐引用失當。
          II被告為原處分(一)4 乃具體就原告第一階段履約期間
            未足額雇用原住民人數核課代金數額，係就上開事
            件具體一定之形成法律關係，被告辯稱原告所主張
            之利益，僅係事實狀況變更而附隨有利、不利之反
            射效果，故無信賴保護原則之適用，然誠如前述，
            原處分(一)4 與原處分(一)之事實並未變更，而係被告
            變更認定所致，故原告所主張之利益實非如被告所
            稱，係因事實上之變動所造成之反射利益而已，被
            告所辯實屬無稽，原告可以合理信賴被告不會以變
            更後之見解，對同一事件再次侵害原告實體上之權
            利，此種信賴並非純屬願望、不合理之期待。
          III被告合理信賴原處分(一)4 所形成之法律關係，業已
            依該處分於期限內繳納代金，已表現出信賴行為；
            又，原處分(一)4 雖有參考原告所提供之資料，惟其
            仍屬於被告本於職權及所調查之證據資料，自行核
            定，縱原告所提供之資料有所遺漏，原告亦無信賴
            不值得保護之處，被告辯稱原告提供不實資料等詞
            並無理由。是以，原告仍得主張信賴保原則之適用
            ，茲說明如下：
          A.就「員工總人數、原住民人數」言：
            查「員工總人數、原住民人數」係被告依職權調查
            ，非依原告所提資料逕行核定。是原告所提供資料
            之性質，是減少被告比對資料麻煩，先由原告過濾
            後，再就原告所陳報人數由被告自己原住民資料庫
            系統確認，無誤後再予核定，原告所提資料僅供被
            告審核參考資料之一，非絕對性資料。又原告所提
            出資料並無虛偽不實而使被告陷於錯誤，並未提出
            不實資料給被告核定，而係依被告要求提供原住民
            勞工申報表及戶口名簿影本，供被告審核人數，被
            告並依內部查核原住民資料系統查核正確無誤再予
            核定，此參原民衛字第0940022670號函說明二「貴
            公司函請本會確認貴公司所附之員工名冊具原住民
            身分乙事，經比對本會原住民資料庫系統，僅2 人
            具原住民身分……」可知，足證被告並非完依據原
            告所提資料核定原住民人數，是參考原告提供上開
            資料比對自己原住民資料庫系統，原告所提供資料
            之性質，是減少被告比對資料麻煩，先由原告過濾
            後，再就原告所陳報人數由被告自己原住民資料庫
            系統確認，無誤後再予核定。職是，原處分(一)4 關
            於原告僱用原住民人數之認定，非原告所檢附之資
            料證據係偽造，且被告對於原住民身分之認定亦非
            依原告所提供為據，原告未有信賴不值得保護之情
            形，實不應就被告機關系統之錯誤，轉由人民承擔
            。
          B.就實際履約期間之部分：
            查「實際履約期間」係被告依職權調查，非依原告
            所提資料逕行核定，原告所提供資料之性質，是減
            少被告比對資料麻煩，先由原告過濾後，再就原告
            所陳報履約期間核對行政院公共工程委員會所提供
            「各標案履約期間」查詢系統，無誤後再予核定代
            金數額，原告所提資料僅供被告審核參考資料之一
            ，非絕對性資料。原告雖檢附訂單之資料供被告機
            關審酌，並未偽造或不實，被告核定所憑依據是依
            職權向工程會查詢系統查詢核定，此參原處分(一)第
            2 頁第17行以下載有：「查本會前以95年1 月5 日
            原民衛字第0950000951號更正應繳納之代金63萬51
            84元整，並以95年2 月17日以原民衛字第09500052
            39號含退回代金計3 萬3792元整。斯時，本會以工
            程會提供之各標案『履約期間』及『各得標廠商自
            行填寫之投標廠商聲明書之員工總數及已僱用之原
            住民人數』做為計算代金之基礎。爾經行政院指示
            ，需個案向招標機關調查標案履約期間……」等語
            ，彰彰甚明被告為95年1 月5 日原民衛字第095000
            0951號處分時，有關SARS防疫衛材標案「履約期間
            」之認定，並非由原告提供訂單予被告作為計算基
            礎，而係依職權參酌「行政院公共工程委員會」之
            法律意見作為判斷之基礎，而核課代金本為一特別
            公課，被告為人民之不利處分時，當依職權詳實調
            查證據認定事實，而非由人民主動舉證該事實存在
            ，故原告所提供之資料有縱有遺漏，亦不能應此認
            原告之信賴不值得保護。
          C.就原住民人數與履約期間之認定，原告並未提供不
            實之資料，而被告機關為不利人民之處分時，本應
            依職權詳實調查證據認定事實，而非由人民主動舉
            證該不利處分之事實存在，原告僅為輔助之角色，
            故原告並無信賴不值得保護之處，被告辯稱實無理
            由。
        綜上，原告是合理信賴被告原處分(一)4 ，對於原告就
          第一階段未足額雇用原住民人數事件所形成之法秩序
          ，即上開事件將不受被告以變更後之見解溯及適用，
          再度針對同一事件侵害原告實體上之權利（預期就同
          一事件，其財產權將不會遭受第2 次侵害），並業已
          依該處分繳納代金，具有合理的信賴行為存在，被告
          如此反覆，並造成原告實體利益上之損失；又，原告
          並未提供不實之資料，被告為不利人民之處分時，本
          應依職權詳實調查證據認定事實，而非由人民主動舉
          證該不利處分之事實存在，原告僅為輔助之角色，故
          原告並無信賴不值得保護之處。是以，原告自得主張
          信賴保護原則，而原處分(一)之公益性又未顯逾原告之
          信賴利益（合理信賴國家行為可預測、原處分(一)4 生
          效後已經過1 年半，合理信賴該處分所形成之秩序）
          ，故原處分（一）違法不當，應予以撤銷。
    2.第二階段處分部分：
      被告就第二階段履約期間未足額雇用原住民人數事件，枉
      顧有效存在系爭函(一)，逕以原處分(二)對上揭同一事件重為
      核定，原處分(二)已違反系爭函(一)跨程序拘束力及信賴保護
      原則，而違法不當，被告辯稱爭函(一)並非處分性質純屬無
      稽，茲分析如下：
      (1)查系爭函(一)性質為一處分，並非單純陳述意見之通知，
        被告辯稱其非處分純屬無稽。蓋就其是否為處分，應以
        實質上觀察是否符合行政程序法第92條之要件，即是否
        為行政機關就公法具體事件所為之決定或其他公權力措
        施直接發生法律效果之單方行政行為。是揆諸系爭函(一)
        函文主旨「檢送貴單位93年9 月至94年5 月未足額雇用
        原住民應補繳代金明細表、標案資料、繳款書……」，
        並於說明中第4 點註明「惠請查對無誤後，依限於95年
        2 月20日前，持所附之『國庫機關專戶存款收款書』逕
        至台灣銀行或其各地分行繳納……」等語，可知該處分
        係被告機關針對原告93年9 月至94年5 月未足額雇用原
        住民之公法事件，單方面命原告在95年2 月20日前補繳
        代金之行政決定，符合行政程序法第92條之要件，其性
        質為行政處分，實臻明確。準此，該函文上雖有「陳述
        意見」之字句，惟並不因此改變其為行政處分之事實，
        且原告亦已該處分繳納代金，益徵系爭函(一)為行政處分
        之性質無誤。
      (2)又系爭函(一)為一有效處分，如行政機關欲對人民為更不
        利之認定，不得以重為處分之方式為之，未有其他處分
        將系爭函(一)撤銷或廢止之情形下，系爭函(一)仍為有效，
        得繼續發生跨程序之拘束力。準此，原處分(二)針對同一
        事實、法律狀態（原住民人數、履約期間皆是因為被告
        嗣後變更見解而變動，是以事實狀態並無變動，而法律
        狀態本亦不應變動）再重為核定，則原處分(二)業已違反
        系爭函(一)之跨程序拘束力，規避法定之撤銷或廢止之要
        件，應認違法不當，應予以撤銷。
      (3)被告所為系爭函(一)乃具體就原告第二階段履約期間未足
        額雇用原住民人數核課代金數額，乃係就上開事件具體
        一定之形成法律關係，原告可以合理信賴被告不會以變
        更後之見解，對同一事件再次侵害原告實體上之權利（
        即對財產權的2 次侵害），而被告所為原處分(二)實係以
        變更後之見解（對原住民人數、履約期間認定方法變更
        ），溯及適用於已終結確定之事實，造成原告實體上利
        益之損失，又原告業已依該處分繳納代金，原告實具有
        合理之信賴行為，並造成實體上利益之損害，原告亦未
        提供不實資料，且被告機關為不利人民之處分時，本應
        依職權詳實調查證據認定事實，而非由人民主動舉證該
        不利處分之事實存在，原告僅為輔助之角色，故縱原告
        所提供之資料有所遺漏，原告並無信賴不值得保護之處
        。準此，原告自得就系爭函(一)主張信賴保護原則，且原
        處分(二)之公益性又未顯逾原告之信賴利益，故原處分(二)
        違法不當甚明。
    3.原處分(一)、原處分(二)關於「SARS防疫衛材」履約期間之認
      定，亦無端增加人民之負擔，與原住民族工作權保障法之
      立法意旨有所扞格，而違法不當應予以撤銷，茲分述如下
      ：
      (1)按政府採購法施行細則第107 條固規定所謂履約期間，
        為自訂約日起至廠商完成履約事項之日止，惟按「各機
        關與廠商簽訂共同供應契約，若於契約有效期內未有任
        何交易者，可由訂約機關出具證明，而不受政府採購法
        第98條規範」，可知原住民族工作權保障法之所以課得
        標廠商有進用原住民員工之義務，乃要求廠商於履行政
        府採購標案期間給予原住民族就業機會；考其意旨，乃
        政府採購法第98條雖係為保障原住民族之工作權所為之
        規定，倘廠商與機關簽訂共同供應契約後，期間無履約
        之事實，並無實際生產之需要，猶課予廠商依國內員工
        總人數僱用原住民之負擔，違立法者保障原住民族工作
        權意旨，且有過度強迫得標廠商行無義務之事之弊，因
        扶助弱勢族群本為國家之義務，國家雖得合憲地轉嫁義
        務，仍須斟酌不得令人民負  有過重之義務。是以，政
        府採購法第98條之「履約期間」應以實際履行契約標案
        內容之時間為斷，非逕以契約所謂之「有效期間」或「
        履約期限」為據，方符上開立法之意旨，即兼顧原住民
        就業機會之給予與保障弱勢本非人民之義務之本質，避
        免過度侵害人民之權利，被告辯稱應以有效期間為標準
        ，顯是忽略此立法目的及本質，而課以人民過重之負擔
        ，實不足採。
      (2)次按行政院公共工程委員會於95年10月12日以工程企字
        第09500384050 號覆被告詢問履約期間認定疑義之函文
        內容所載：「二、旨揭認定，如招標機關就個案特性於
        契約載明之履約期間，與政府採購法施行細則第107 條
        第1 項規定有差異者，請貴會查明事實依原住民族工作
        權保障法第12條規定意旨自行核處。三、茲就來函所提
        案例，提供意見如下：（一）問題一（即契約後訂；訂
        約日於履約完成後）及問題二（契約前訂；訂約日於履
        約期間之前，且差距過大）宜以92年1 月1 日（即履約
        期間起始點，非訂約日）為起始日。（二）問題三（即
        招標機關契約中已明訂有「履約期間」或「自決標日之
        翌日起生效」【均非訂約日】，案例一宜以92年1 月1
        日（履約期間起始日）為起始日）；案例2 宜以決標日
        92年1 月13日之翌日（即決標之翌日）為起始日。（四
        ）問題五案例（即自訂約日（92.12.11）起分批交貨，
        每批自甲方電話通知日起7 日內交清，履約期間為92年
        1 月至12月底，如何認定？）建議洽招標機關澄清確切
        之履約期間。」可知政府採購法施行細則第107 條第1
        項固明訂「履約期間，自『訂約日』起至廠商完成履約
        事項之日止。」惟據行政院公共工程委員會上開函示內
        容可知，「履約期間」之認定仍應以招標機關就個案特
        性所為之履約期間起始日為據，而非僵化以「訂約日」
        為「履約期間」之起始日；尤以倘係分批交貨之情形，
        縱履約期間載為92年1 月底至12月底（即載有一年之履
        約期間），然履約期間之起始日仍應洽招標機關澄清確
        切之履約期間，既非以訂約日為據，也非以所列之長期
        履約期限之始日為政府採購法第107 條所謂「履約期間
        」之始日。準此，被告之所以變更履約期間之見解，雖
        引用行政院公共工程委員會於95年10月12日以工程企字
        第09500384050 號函為據，並因此變更見解而以共同供
        應契約之契約期間為履行期間之計算基礎，惟被告對此
        函文之解釋容有違誤之處，探究行政院公共工程委員會
        於95年10月12日以工程企字第09500384050 號函之本旨
        ，本意應指得標廠商進用原住民員工之義務，實乃因廠
        商於履行政府採購標案之履約期間內提供原住民族就業
        機會，以保障原住民族之工作權，是廠商必須機關實際
        採購行為，廠商才有履約之義務而雇用原住民，才符合
        原住民族工作權保障法第12條之立法意旨，非僵化以「
        契約期間」認定「履約期間」。
      (3)再查，本件SARS防疫衛材採購案係因當時政府機關為SA
        RS防疫而向民間企業收購SARS防疫衛材，而以政府採購
        之方式由中央信託局股份有限公司與原告訂定共同供應
        契約，惟揆諸系爭共同供應契約第八條所載：「八、交
        貨期間與驗收：（一）立約商應於接到適用機關之訂購
        單次日起算十四個日曆天內，外島為接到適用機關之訂
        購單起算二十個日曆天內，依照適用機關指定之數量並
        於適用機關上班時間運交至指定之交貨地點。」足證中
        央信託局股份有限公司僅係代表中央各機關與原告訂約
        ，本身並非採購機關，所採購之口罩數量亦僅為預估值
        ，系爭共同供應契約僅係雙方約定於契約期間93年1 月
        8 日至93年12月31日內，由原告隨時因應政府之緊急需
        求，而於採購機關下訂單採購時提供政府所需之平面口
        罩，若於上開契約期間中政府機關均無下單採購之行為
        ，原告亦無履行系爭政府採購案之必要及可能性。且原
        告斯時為了盡其社會責任，共體時艱，避免疫情擴大，
        亦僅以每片口罩2 元近乎無利潤之售價銷售予政府機關
        。核其情形與一般得標廠商明知有給付原住民族代金之
        義務仍自行投標取得政府採購案，並因此獲得利潤之情
        顯有不同，當無使被告因配合政府政策之需求而導致更
        不利益之結果。是以，有關本件履約期間之認定，當以
        原告實際履行契約條件之期間，亦即於原告接獲訂購機
        關訂單之日起開始生產，至交貨日止，方為原告履行本
        件「SARS防疫衛材」標案之履行期間，以契約期間為判
        斷標準，在個案上，亦難令人信服。
      (4)綜上，縱認被告得以事後變更法律見解再行針對同一「
        契約關係」重新認定履約期間者，參酌上開行政院公共
        工程委員會95年10月12日工程企字第09500384050 號函
        文之意旨，及原住民族工作權保障法第12條立法意旨，
        向各採購單位函查原告就各筆訂單實際履約之期間作為
        核課代金之基礎。準此，由本件SARS 防 疫衛材採購案
        之訂單明細表。可知，有關本件採購案之契約期間原告
        僅接獲9 筆訂單，被告自應以原告實際履行此9 筆訂單
        之期間（即下訂日至交貨日）作為核課代金之履約期間
        ，今被告直接向招標機關中央信託局股份有限公司查詢
        共同供應契約之契約期間而重新計算代金，漏未審酌本
        案之特殊性，亦無視原住民族工作權保障法第12條規定
        之意旨，未盡調查原告實際履行契約期間之責並遽以為
        處分，是有處分違法之處。
    4.被告辯稱系爭SARS防疫衛材採購案經招標機關通知履行期
      間展延，故契約履行期間係至94年6 月等語，與事實不符
      ：
      (1)揆諸被告所提供衛生署疾病管制局疾管源字第09300209
        20號函，其受文者為中央信託局股份有限公司、該局秘
        書室、資源管理組，雖被告陳稱衛生署疾病管制局以上
        開函文，函送中央信託局購料後，中央信託局購料處必
        根據此一意旨，向原告表示延長契約之意思，此乃臆測
        之詞委不足採。準此，該延長契約之意思既未由契約當
        事人為該意思表示送達原告，自不發生延長契約之效力
        ，從而自不生契約延長之效果，被告契約延至94年6 月
        止，於法無據。
      (2)又被告對於此等對其有利之事實，從未舉證證明原告業
        已「確實」收受系爭延展之意思表示通知，亦即確實提
        供由中央信託局（契約訂立相對人）所發文予原告之書
        函暨送達證明，如無法提供，則上開契約之終日應為93
        年12月31日並無疑義，被告因無法證明上列事項，故而
        一再推卸證明責任，懇請鈞院明察。
    5.綜上所述，原處分(一)、(二)違反已生效處分之跨程序拘束力
      ，且原告之信賴並非不值得保護，又前揭處分所認定之履
      約期間確有錯誤，業已違法不當，故原告起訴請求撤銷前
      揭處分，並無違誤。
  (二)被告主張：
    1.被告歷次處分係為落實依法行政之意旨。
      (1)第一階段原處分(一)1.2.3.4 均因代金計算因子有誤，而
        屬違法之行政處分。查當時據以計算之員工總人數暨僱
        用原住民人數，應為得標廠商即原告自行填寫於「投標
        廠商聲明書」，經刊登於行政院公共工程委員會建置之
        「政府電子採購網」者，故與實際人數有所出入。雖原
        告提供其僱用之原住民資料供被告查核，遂逐次以上揭
        處分更正金額，惟究處分之本質而言，其引用之資料有
        誤所為之處分，係屬違法，行政機關得依職權導致合法
        之處分作成。
      (2)第一階段原處分(一)5 是以每月一日原住民加保日計算原
        告僱用之原住民人數。經被告與職掌勞工保險事項主管
        機關即勞工保險局協商取得共識後，勞工保險局業已提
        供各事業單位每月投保總人數及原住民加退保紀錄資料
        予被告，上開函示所載總人數、僱用原住民員工人數，
        即依據勞工保險局提供正確之「計費人數」。至僱用原
        住民人數之認定，雖於法無明確規範，惟因屬被告核算
        代金時人數認定問體，宜採與國內員工總人數同一認定
        標準；況按原住民族工作權保障法施行細則第3 條，於
        計算公部門僱用原住民人數之方式，亦以每月一日參加
        勞工保險及公教保險計算。職此，被告爰以投保單位每
        月一日生效人數計算僱用之原住民人數。
      (3)惟訴願會嗣後對於僱用原住民人數計算基準存有疑義，
        被告重行審酌法意，從而覈實計算，作成第一階段原處
        分(一)及第二階段原處分(二)，以原住民實際在保日作為原
        告實際僱用原住民人數之判定基準。蓋為原民保障法立
        法目的所求，若僅以每月一日原住民加保日計算僱用之
        原住民人數，則流於得標廠商只須於當月曾進用原住民
        ，不論原告實際上是否於整月份皆僱用此原住民，則可
        免於繳納代金之責，自非法之所許。
      (4)被告第一階段重為之處分均已達使相對人知悉含撤銷前
        處分之意思表示，即原處分(一)2 撤銷原處分(一)1 、原處
        分(一)3 撤銷原處分(一)2 、原處分(一)4 撤銷原處分(一)3 、
        原處分(一)5 撤銷原處分(一)4 、又原處分(一)撤銷原處分(一)
        5 。另觀諸第一階段原處分(一)理由四、（一）段，即已
        說明原處分(一)4 因代金之計算基礎有誤及履約期間之認
        定悖離法條規定意旨，得知係屬有瑕疵之行政處分，被
        告本於行政上之職權作用，考量縱使減除原告前已繳納
        之金額仍須追徵代金，故未先另為一撤銷處分，而以重
        為合法之行政處分取代之，則原處分(一)4 溯及既往失其
        效力。又，查第一階段原處分(一)2.3.4 皆未有白紙黑字
        表示前次處分已被撤銷，亦以重為處分之方式生撤銷前
        處分之效力，係原告不爭執事項，是以，倘採原告所稱
        撤銷處分須以獨立之書面方式送達原告始生效力，豈非
        應以原處分(一)4 之違法處分為準？
      (5)第二階段系爭函(一)性質為通知廠商陳述意見書，原告認
        屬行政處分而有跨程序拘束力顯係誤解。被告就第二階
        段僅作成原處分(二)。
    2.共同供應契約之履約完成，應以契約約定為準。原告指被
      告認定之履約期間與原住民族工作權保障法立法意旨有所
      扞格，無端增加原告之負擔，惟查：
      (1)政府採購法除為建立公平之採購程序，亦肩負促進身心
        障礙者及原住民就業之社會福利功能；而原民保障法第
        12條乃補充政府採購法第98條之規定，是履約期間若以
        原告所認實際履行契約標案內容之日為計，將有悖原住
        民工作保障法第12條、政府採購法第98條立法理由。蓋
        原住民因其特有文化及歷史背景，普遍處於弱勢，遑論
        於就業所面臨之問題及不利情勢，故有憲法增修條文10
        條第12項之規定。為落實憲法規定揭櫫之國家政策，鑑
        於政府採購為政府重大歲出，而思藉由採購方式賦予得
        標廠商僱用之責，故政府採購法於87年制定當時，即透
        過立法方式賦予其責任以作為保障弱勢團體之政策工具
        ，故政府採購法之制定除建立公平、公開之採購程序外
        ，更賦予該法透過此等公平公開之採購程序改善原住民
        及身心障礙者經濟狀況之社會福利功能，並非僅為建立
        公平、公開之採購程序矣。是立法時於該法第98條規定
        達一定規模之得標廠商需比例進用弱勢團體。同理，原
        住民工作保障法第12條既是補充採購法第98條規定，其
        立法目的亦為透過參與政府採購案件之得標廠商，賦予
        其於履約期間提供原住民就業機會之社會責任，以改善
        原住民就業率偏低之問題。進而，當欲解釋履約期間之
        意涵時，非如原告故以實際執行天數為準，以達縮短履
        約期間，使其負之繳納代金金額劇減以觀，蓋倘以實際
        執行之日數作為需僱用原住民之履約期間，因常有無法
        預見何時需實際執行之情形，故難以僅於實際執行之日
        僱用原住民，而造成根本不僱用原住民，縱於實際執行
        之日僱用原住民，將導致僅有實際執行之短期間僱用原
        住民，原住民工作權無法獲得長期穩定之保障，原民保
        障法第12條之立法目的亦無從實現。
      (2)鈞院多號訴訟判決皆不以實際執行天數為履約期間。所
        謂履約期間，迭經鈞院96年度訴字第04041 號暨96年度
        訴字第03116 號闡明在案，略以採購法施行細則第107
        條第1 項已明定自訂約日起至廠商完成履約事項之日止
        係履約期間，至工程會95年10月12日工程企字第095003
        84050 號函認為：「針對履約期間，以契約中實際載明
        之履約期間為準，不明，則自訂約日起算」，將應僱用
        原住民之期間，解釋為「契約實際載明之履約期間」，
        與原住民就業機會立法意旨相符。承前，被告爰舉96年
        度訴字第04041 號原告主張之理由，其謂：「系爭得標
        案件中有很多係刊登廣告及委託製作專題報導等，雖然
        約定在某一個較長期間內必須作幾次的刊登廣告或幾次
        的專題報導，……，如果要計算代金的期間，應該以實
        際刊登廣告期間以及實際做專題報導的時間為準，而不
        應以該以整個合約期間為準，履約期間應以實際履行契
        約之天數為準，而不應以合約天數為準」云云，實於法
        無據，為審案法官不採。核本件訴訟案，其性質與上揭
        所舉案例具諸多相同點，蓋其採購案件之契約約定主要
        義務，皆約定於一定期間內提供勞務，此種契約於認定
        需僱用原住民之履約期間，當以契約所定存續期間為歸
        臬至所明之。
      (3)被告執行代金查核作業，係逐案查證履約起迄，惟實際
        履約狀況相異，略有訂約在前、訂約在後等適用法規有
        疑義，為維護廠商權益，爰以95年10月2 日原民衛字第
        0950032102號函詢主管機關行政院公共工程委員會，該
        會以95年10月12日工程企字第09500384050 號函說明二
        回復：「旨揭認定，如招標機關就個案特性於契約載明
        之履約期間，與政府採購法施行細則第107 條第1 項規
        定有差異者，請貴會查明事實依原住民族工作權保障法
        第12條規定意旨自行核處。」是以，苟採購契約明訂履
        約期間（契約期間）且與政府採購法施行細則第107 條
        規定有差異，依行政院公共工程委員會前函所示，由被
        告依工作權保障法第12條規定意旨判斷。
      (4)系爭SARS防疫衛材採購案經被告依職權函查招標機關中
        央信託局股份有限公司購料處，該處以96年6 月12日中
        購交二簡745 號回復確認履約期間為93年1 月8 日至94
        年6 月30日止。被告於97年10月間再為調查系爭標案，
        經臺灣銀行採購部（前中信局購料處）再為查詢，並提
        供採購查詢單、交易明細表、契約等資料，足以顯示原
        告所提出之行政院衛生署疾病管制局訂單僅為系爭標案
        交易明細之一（序號4 ），況原證5 號列明應完成履約
        期間之參考值為2004年3 月4 日，並非驗收證明，非得
        以證明系爭標案實際履約完成日，故原告所稱，洵無足
        採。
      (5)系爭採購案性質為共同供應式契約，按採購法第93條規
        定，由一主辦機關代表其他需求機關招標、訂約、分送
        契約予其他機關，且契約內載明適用機關、標的、有效
        期間等，以增進採購效率、節省採購人力。且按共同供
        應契約實施辦法第4 條第3 款亦明訂，本契約之有效期
        及有效期屆滿或終止前發出之訂購通知均屬有效，故按
        其性質而論，原告應於契約約定期間完畢，履約義務始
        告完成。
      (6)原告為卸繳納代金之責，竟否認契約之延展效果，辯稱
        系爭SARS防疫衛材採購案之延展期間非由前中信局購料
        處所為，不生契約延展效力。被告依工程會授權使用政
        府電子採購網，將查詢範圍限定為系爭標案，查得本案
        契約終止日期延展至94年6 月30日，遂以其作為履約完
        成日。且究「共同供應契約」之性質，按政府採購法第
        93條規定，僅是由一主辦機關代表其他需求機關招標、
        訂約、分送契約予其他機關，且契約內載明適用機關、
        標的、有效期間等，以增進採購效力，節省採購人力。
        觀系爭標案契約係由前中信局購料處代理中央各機關辦
        理採購，且適用機關、立約商及該處同意共同遵守系爭
        標案契約，衛生署疾病管制局即為其一適用機關，其於
        93年12月15日衛署疾管源字第0930020920號函延展系爭
        標案契約至94年6 月30日，得標廠商於契約有效期間內
        ，即應配合提供各機關之需求，且該函受文者為中央信
        託局，其主旨係請該局通知合約廠商延長契約6 個月，
        是以，非如原告所認係衛生署疾病管制局逕行通知延長
        履約期間，而是中央信託局據公同供應契約其一之適用
        機關（衛生署疾病管制局）發該函表明其之採購需求後
        ，由前中央信託局通知原告履約期間延長6 個月，並登
        打於政府電子採購網。縱於本契約有效期間內，適用機
        關未予訂購，依系爭標案契約第6 條規定，立約商不得
        要求任何賠償，換言之，原告以是否有實際交易發生而
        定契約是否生延展效果，乃至其用意實欲以實際履約日
        計算代金，於契約有效期間內應受契約拘束之旨無關。
    3.原告訴稱前依限繳納代金之處分業已確定，具存續力及跨
      程序拘束力，不得恣意變更或撤銷，影響法律安定性，保
      障人民對政府之信賴等語，惟查：
      (1)被告前以公共工程委員會授權本會使用『政府採購法第
        98條彙整明細表』系統之各標案『履約期間』及『各得
        標廠商自行填寫之投標廠商聲明書之員工總數及已僱用
        之原住民人數』作為計算代金基礎。法院的裁判為對於
        個別案件所下之法律上的判斷，而非對於有類似案件有
        拘束力，況本件係經被告職權逐案調查後所為之處分，
        係基礎事實之變更，非法律見解之變更，與原告所指判
        決意旨不符，無足採納。
      (2)信賴保護原則係指受國家權力支配之人民，如信賴公權
        力措施之存續而有所規劃或舉措者，其信賴利益應受保
        護。惟信賴利益保護，包含3 要件：信賴基礎、信賴表
        現及信賴值得保護，其中信賴值得保護需有法律上所保
        護之信賴利益及無行政程序法第119 條不值得保護之情
        事。本件並無信賴利益，法律一經公布施行，除有例外
        或排除之規定外，受規範之對象即應遵行，且系爭標案
        履約情狀係履約雙方當事人最為瞭解，惟原告僅提出訂
        單係對重要事項提供不完全陳述，致被告前據此為原處
        分(一)4 ，又原告對該處分明知違法而主張處分確定，受
        其拘束等，係屬行政程序法第119 條第2 、3 款信賴不
        值得保護，故原告之主張，於法未合。
      (3)至被告經查證後所為之原處分(一)，係經勞保局、招標機
        關確認履約事證後所為，並按原住民族工作權保障法第
        24條第2 項及採購法施行細則第108 條第2 項：「代金
        之金額，依差額人數乘以每月基本工資計算；不足一月
        者，每日以每月基本工資除以三十計。」之規定計算代
        金，並非單純對原告為一准或駁之決定，換言之，基礎
        事實變更所重新核計之代金應無原告所稱『跨程序拘束
        力』之適用。
      (4)且第一階段原處分(一)1.2.3.4 計算代金所採之員工總人
        數而言，係招標機關自行填寫，核與執掌相關業務機關
        提供之正確資料確有出入。被告所履行之查核程序，先
        以行政院公共工程委員會（簡稱工程會）所提供之資料
        為主，輔以受處分人補充之其他資料，若受處分人詳實
        舉證，確能使處分臻至合法完善，此種鑒於公司更能瞭
        解自身組織結構、經營狀況所採之查核程序自無不當亦
        非不可。惟若行政機關作成處分後發現新事證，本於職
        權調查之證據與受處分人提供之資料二異，行政機關自
        應審究受處分人有無信賴保護原則之適用。次就原告針
        對「SARS防疫衛材」履約期間提供之訂單資料，僅係證
        明是履約期間內之某次實際履約日矣，與政府採購法施
        行細則第107 條所稱履約期間，自訂約日起至廠商完成
        履約事項之日止何干。
      (5)就第一階段原處分(一)1.2.3.4 而言，原告僱用之員工總
        人數、原住民人數，係工程會憑依原告自行填寫於投標
        廠商聲明書之人數而提供本會之資料，核與勞工保險局
        之實際人數有所出入；尤為甚者，「SARS防疫衛材」之
        履約期間，姑且不論履約期間合法之判定基準，若以原
        告一再辯稱應以實際履約日為斷，則該標案原告實際履
        約共9 次，應為最末次由臺中市衛生局93年6 月24日下
        訂而實際完成之日為據，惟原告卻僅提供其中一次之實
        際履約期間供被告參酌，難謂其已盡其所能收集資料供
        被告比對，未有不實陳述而有信賴保護原則之適用。相
        與比較原告所舉鈞院97年度訴字第216 號判決，係該被
        告並未說明94年4 月12日函有何違法之處而應與撤銷之
        理由，故該被告所為之94年4 月12日函並無違法情事且
        已確定，始具有存續力及確定力，而拘束該被告，始有
        信賴保護原則之適用，與本案性質迥異，殊不可作相同
        裁判。
      (6)原處分(一)4 員工總人數、僱用原住民人數暨履約期間有
        誤，係屬違法之行政處分；且行政處分依據之事實與法
        律狀態皆有所改變，未有跨程序拘束力之適用，職是，
        本次所為之原處分(一)始屬正確且合法。
    4.原告於訴訟繫屬中始提出「SARS防疫衛材」延長契約之意
      思表示未送達原告之主張，係訴訟關係當事人主張有利於
      己之事實者，依行政訴訟法第136 條準用民事訴訟法第27
      7 條之規定，就其事實有舉證之責任；且該主張為例外事
      實，依舉證責任分配原則，原告自應負舉證責任。
    理  由
甲、程序方面：
    原告原起訴聲明撤銷原處分(一)(二)及訴願決定(一)，未及於訴願
    決定(二)，蓋斯時訴願決定(二)尚未作成，嗣訴願機關於98年2
    月3 日做成訴願決定(二)，原告乃於98年3 月30日以行政補充
    理由(一)狀檢附上開訴願決定書，追加撤銷訴願決定(二)之聲明
    。核原告所追加撤銷之訴願決定(二)，係本於原處分(二)而為，
    撤銷原處分(二)及訴願決定(二)，兩者請求之基礎事實相同，且
    被告對此追加亦無異議而為本案言詞辯論，依行政程序法第
    111條第2項、第3項第2款規定，其追加應予准許。
乙、實體方面：
一、原告主張：被告分別以原處分(一)、(二)各就原告第一階段、第
    二階段原住民就業代金數額為核課處分，然原告上開二階段
    原住民就業代金數額早先後經被告各以原處分(一)4 、系爭函
    (一)核課確定，被告違背原處分(一)4 、系爭函(一)之跨程序拘束
    力，再為原處分(一)、原處分(二)，自有違法，而應撤銷。被告
    雖主張原處分(一)4 業經原處分(一)5 撤銷，而系爭函(一)並非行
    政處分云云，但原處分(一)5 前經行政院97年1 月25日院臺訴
    第0000000000號訴願決定撤銷，則其撤銷原處分(一)4 之效力
    自應溯及既往失其效力，且被告嗣後亦未就原處分(一)4 之撤
    銷另為新處分，原處分(一)意旨中復未載明撤銷原處分(一)4 之
    意旨，原處分(一)4 自應認仍有效存在。且原處分(一)4 及系爭
    函(一)縱有違法，原告對之亦得主張信賴保護，被告不得僅以
    違法為由將之撤銷，況且，原處分(一)、(二)關於系爭SARS防疫
    衛材採購案以「契約載明」，而非以「實際履約」日數為履
    約期間之認定，亦無端增加人民之負擔，與原住民族工作權
    保障法之立法意旨有所扞格，以此為據核算原告應課原住民
    就業代金自有違誤，均應撤銷，訴願決定(一)、(二)復均未就上
    開處分違法不當處予以糾正，亦應併予撤銷等語。
二、被告則以：第一階段原處分(一)1.2.3.4 均因代金計算因子有
    誤，而屬違法之行政處分，被告得依職權撤銷另為處分，並
    無違背原告所謂之前處分「跨程序拘束力」。至於第二階段
    系爭函(一)純屬通知被告陳述意見，並非行政處分，更無主張
    系爭函(一)具有跨程序拘束力之餘地。又共同供應契約之履約
    完成，解釋上應以契約約定為準，而非所謂實際履約日，始
    符合原住民族工作保障法第12條之立法目的，是故，被告以
    此認定原告系爭SARS防疫衛材採購案履約期間，並依勞工保
    險局所提供原告之正確每月投保總人數及原住民加退保記錄
    資料覈實計算原告應繳納之原住民就業代金，分就第一階段
    、第二階段作成原處分(一)、(二)，原處分(一)並撤銷違法之原處
    分(一)4 ，自無違誤，原告指其得就原處分(一)4 為信賴保護主
    張，殊無可採，蓋其並無信賴利益可言，且原處分(一)4 之錯
    誤作成乃出於原告僅提出訂單，而對重要事項不為完全陳述
    所致，顯然原告明知原處分(一)4 違法，該當行政程序法第11
    9 條第2 、3 款信賴不值得保護之情事云云，資為抗辯。
三、原處分(一)及訴願決定(一)部分：
    被告以原告標得臺鹽實業股份有限公司研發處「代工產製膠
    原蛋白面膜新產品一批」等6 項採購案，履約期間內之第一
    階段僱用員工總人數逾100 人，惟進用原住民人數未達原住
    民工作保障法第12條第1 項之標準，乃依同條第3 項規定，
    以原處分(一)1 核課原告原住民就業代金1,560,240 元；嗣以
    原處分(一)2 撤銷原處分(一)1 ，改核課代金783,552 元；旋以
    原處分(一)3 撤銷原處分(一)2 ，改課代金668,976 元，原告就
    此提起訴願，因被告復以原處分(一)4 撤銷原處分(一)3 ，改課
    代金635,184 元，訴願機關乃以行政院95年3 月6 日院臺訴
    字第0950082900號訴願決定書認原處原處分(一)3 業經撤銷而
    不存在為由，駁回訴願，原告亦就原處分(一)4 核課之代金繳
    納完畢。嗣被告再以原處分(一)5 改課原告代金1,208,592 元
    ，原處分(一)5 又經訴願機關以行政院97年1 月25日院臺訴字
    第0000000000號訴願決定書撤銷等請，為兩造所不爭，復有
    原處分(一)1.2.3.4.5 及行政院95年3 月6 日院臺訴字第0950
    082900號訴願決定書、97年1 月25日院臺訴字第0000000000
    號訴願決定書等件影本在卷為憑，可堪認定。惟被告於原處
    分(一)5 經訴願機關撤銷後，另作成原處分(一)，兩造就此處分
    是否已撤銷原處分(一)4 ，有所爭執，原告主張原處分(一)並未
    載明撤銷原處分(一)4 之意旨，且被告於審理中自行主張原處
    分(一)4 之撤銷乃出於原處分(一)5 ，而原處分(一)5 早經訴願機
    關撤銷，職是，原處分(一)之作成自應受原處分(一)4 跨程序效
    力所拘束，違者即有違法云云，被告則稱原處分(一)意旨已表
    明撤銷原處分(一)4 ，並無疑義等語。是本案首應釐清者厥為
    原處分(一)之內容，除重新核課原告第一階段原住民就業代金
    外，是否已含有撤銷原處分(一)4 之意思，如可確認，則應就
    原處分(一)4 之作成是否有違法而為審就，如該處分確有違法
    ，即應探討原告得否對之主張信賴保護，而限制違法處分之
    撤銷。本院茲就以上爭點，論述判斷如下：
  (一)原處分(一)內容是否包含撤銷原處分(一)4 意思表示之判斷：
    (1)按行政機關之行為是否發生某種法律效果，基本上應以該
      行為表示於外的官署的客觀意思判斷之，而該表示於外的
      客觀意思非僅限於主文而已，理由欄所載內容亦包括在內
      。徵諸原處分(一)主旨：「受處分人自91年8 月1 日起至93
      年8 月31日為止履行政府採購契約之期間內，未足額雇用
      法定最低原住民人數，經核算應繳納代金新臺幣（下同）
      119 萬9,088 元整，已繳納63萬5,184 元整，故尚須補繳
      56萬3,904 元整。」僅載明重新核課金額，無從判斷究竟
      係撤銷原處分(一)4 ，重新核課，抑或並未撤銷原處分(一)4
      ，只是就原處分(一)4 未核課而該當於應課原住民就業代金
      之事實追加核課。然其處分理由欄四以下載明：「查本會
      前以95年1 月5 日原民衛字第0950000951號（即原處分(一)
      4 ）更正應繳納代金63萬5,184 元整，並以95年2 月17日
      以原民衛字第0950005239號函退回代金計3 萬3,792 元整
      。斯時……本會依此審酌本處分爰更正已繳納63萬5,184
      元整。」足見原處分(一)係針對原處分(一)4 有所修正而作成
      ，並參酌被告就原告第一階段原住民就業代金之核定，迭
      作成原處分(一)1.2.3.4 ，其遣詞用語亦均未明示撤銷該前
      次處分，然兩造實際均以後處分撤銷前處分為前題而為操
      作，原告並已就原處分(一)4 繳納代金等情以觀，可判斷被
      告原處分(一)之作成已表明撤銷原處分(一)4 之意思表示，並
      就原告第一階段原住民就業代金重為核課。至於被告雖於
      審理中主張原處分(一)4 係經原處分(一)5 撤銷，原處分(一)5
      係經原處分(一)撤銷云云，不僅違背原處分(一)書面文字意旨
      ，被告係因原處分(一)5 經訴願機關撤銷，始為原處分(一)，
      復經原處分(一)於事實欄載明，其主張顯無可採；原告執此
      顯無可採之被告主張，陳稱：被告主張原處分(一)5 撤銷原
      處分(一)4 ，而原處分(一)5 復經訴願機關撤銷，原處分(一)4
      顯然未經撤銷云云，當然亦失所附麗，不值採信。
    (2)第按，行政處分之「實質存續力」與「廢棄可能性」，二
      者係互補之概念。對一行政處分，行政機關不得予以撤銷
      或廢止時，該行政處分具有實質存續力，反之，行政處分
      不具實質存續力時，行政機關始得予以撤銷或廢止。作成
      行政處分之行政機關，於不能撤銷或廢止行政處分時，亦
      不得在一新行政程序中，另行作成較原處分為不利於相對
      人之新處分，以規避有關撤銷廢止之規定。行政機關在分
      階段之行政程序中，在前段所為之先行裁決或部分許可，
      其存續力對後段決定之作成，產生行政自我拘束，此等可
      以超越原來之行政程序，限制行政機關，不得在以後之行
      政程序中，另為內容矛盾之新處分之拘束力，學者有稱之
      為「跨程序拘束力」者，此種拘束力主要目的在於防範機
      關以行政程序講究彈性、速度與合目的性考量為詞，藉新
      作處分之便，以規避撤銷與廢止前處分之要件審查。而系
      爭原處分(一)內容其實可區分為二部分，一為撤銷原處分(一)
      4 ，另一則係作成新核課處分，業如前述，是被告乃以撤
      銷方式排除原處分(一)4 之存在，始採取另一相反措施（另
      為新核課處分），並未規避撤銷前處分合法與否之審查，
      本案以下也將審查其得否撤銷原處分(一)4 ，是故，原告一
      再主張原處分(一)違背原處分(一)4 之「跨程序拘束力」云云
      ，於本案其實並無事實面基礎，無庸論述，併此指明。
  (二)原處分(一)4是否違法之判斷。
    (1)按「依政府採購法得標之廠商，於國內員工總人數逾一百
      人者，應於履約期間僱用原住民，其人數不得低於總人數
      百分之一。……得標廠商進用原住民人數未達第1 項標準
      者，應向原住民族綜合發展基金之就業基金繳納代金。」
      原住民族工作保障法第12條第1 項、第3 項定有明文。又
      政府採購法第8 條規定：「本法所稱廠商，指公司、合夥
      或獨資之工商行號及其他得提供各機關工程、財物、勞務
      之自然人、法人、機構或團體。」第98條規定：「得標廠
      商於其國內員工總人數逾1 百人者，應於履約期間僱用身
      心障礙者及原住民，人數不得低於總人數百分之二，僱用
      不足者，除應繳納代金，並不得僱用外籍勞工取代僱用不
      足額部分。」依同法第113 條授權，行政院採購暨公共工
      程委員會制定施行細則，其中第107 條規定：「本法第98
      條所稱國內員工總人數，依身心障礙者保護法施行細則第
      12條第1 項規定辦理；所稱履約期間，自訂約日起至廠商
      完成履約事項之日止。依本法第98條計算得標廠商於履約
      期間應僱用之身心障礙者及原住民之人數時，各應達國內
      員工總人數百分之一，並均以整數為計算標準，未達整數
      部分不予計入。」第108 條規定：「得標廠商僱用原住民
      之人數不足前條第2 項規定者，應於每月10日前依僱用人
      數不足之情形，向原住民中央主管機關設立之原住民族就
      業基金專戶，繳納上月之代金。前項代金之金額，依差額
      人數乘以每月基本工資計算；不足1 月者，每日以每月基
      本工資除以30計。」核上開規定係就政府採購法第98條所
      稱「國內員工總人數」、「履約期間」、「代金金額」如
      何認定、計算之細節性、技術性事項，且經核尚未牴觸政
      府採購法第98條規定，亦未逾越母法之授權範圍及規範目
      的，且與原住民保障法及身心障礙者保護法之立法意旨相
      符，自得予以適用。
    (2)原住民因其特有文化及歷史背景，參與資本主義社會，普
      遍處於弱勢，故有憲法增修條文第10條第12項對原住民社
      會福利事業予以保障扶助並促其發展之規定，為落實前所
      揭櫫之國家政策，並鑑於政府採購為政府重大歲出，乃藉
      由採購方式賦予得標廠商僱用之責，政府採購法於87年制
      定當時，即透過立法方式賦予其責任以作為保障弱勢團體
      之政策工具，故政府採購法之制定除建立公平、公開之採
      購程序外，更賦予該法透過此等公平公開之採購程序改善
      原住民及身心障礙者經濟狀況之社會福利功能，是立法時
      於該法第98條規定達一定規模之得標廠商需比例進用弱勢
      團體。原住民族工作保障法嗣於90年公布施行，其中第12
      條關於依政府採購法得標廠商進用原住民人數不得低於國
      內員工總人數1%之規定，無非基於相同之立法目的，補充
      政府採購法第98條規定，是以，除原住民族工作保障法第
      12條關於進用原住民比例之標準及代金之收取機關外，其
      他進用進用原住民之相關規範則應回歸政府採購法第98條
      、政府採購法施行細則第107 條、第108 條之相關規定，
      當然，在適用上開規定時，也應始終考量其保障原住民就
      業之立法目的，為相關之解釋。
    (3)原處分(一)4 著有爭議者，無非原告與前中信局購料處系爭
      SARS防疫衛材採購案中，原告進用原住民人數不足課以代
      金時，其計算基準：「履約期間」、「雇用不足之原住民
      人數」如何解釋判讀。茲解析如下：
      依政府採購法施行細則第107 條第1 項後段規定，政府
        採購法第98條所稱履約期間，係自訂約日起至廠商完成
        履約事項之日止，非以實際執行工作天數為據，此核諸
        政府採購法第98條及原住民族工作保障法第12條之立法
        本意在於藉採政府購程序創造原住民就業機會，洵為合
        理。蓋上開法令目的係課以得標廠商「進用原住民之義
        務」，並非直接課得標廠商繳納現金義務充為原住民工
        作保障就業基金，乃得標廠商未能進用足數原住民時，
        始轉換為繳付現金義務替代進用原住民義務，既非「怠
        金」更非「行政罰」，是則，課代金時間之長短當依「
        進用原住民義務」期間之長短為度，徵諸就業之本質，
        當然為長期進用，方得使弱勢之原住民得因此而參與社
        會脈動，故法制設計上以期間計算得標廠商進用原住民
        義務之期限，而非以得標廠商因政府採購案所取得利潤
        為其計算依據，而進用原住民義務既然存在於「履約期
        間」，未雇用足額原住民課以代金之義務亦隨之伴存，
        而不以履約「實際工作天數」為準據。參諸系爭採購案
        之契約第六點契約期間明定：「本契約期間自93年1 月
        8 日起至93年12月31日止，必要時本處得逕通知延長6
        個月。在現有預估採購數量，適用機關若有正當理由者
        ，得不利用本共同供應契約，其減少或未予訂購時，立
        約商不得要求任何賠償。本契約之有效期間屆滿前所發
        出之訂購通知均屬有效，立約商不得拒絕。」足徵原告
        於該合約存續期間內，隨時負有依進用機關通知而依期
        限交貨之義務，非得逕割裂同一契約內容為數次給付義
        務，而自行解釋所謂履約期間乃「自通知訂貨日起至交
        貨日止」，或「自契約訂立日起至最後一批交貨日止」
        。是以，系爭採購案之履約期間，於前中信局購料處通
        知延長前，應認係93年1 月8 日至93年12月30日止，被
        告作成第一階段（90年11月1 日至93年8 月31日）原處
        分(一)4 時，其計算原告系爭採購案之履約期間，逕採取
        所謂「自通知訂貨日起至交貨日止」之解釋方式，而認
        定系爭採購案之履約期間為「93年2月19日至93年3月10
        日」，其計算基準有誤，作成之原處分(一)4 自有違法。
      政府採購法施行細則第107 條、第108 條規定，代金係
        就得標廠商雇用原住民人數不足國內員工總人數1%差額
        為核課，此部分因得標廠商於履約期間每日實際國內員
        工總人數、雇用原住民人數不同而有浮動，因此，自應
        就履約期間逐日覈實計算。而被告原處分(一)4 之作成，
        就原告雇用不足原住民人數計算，悉依行政院公共工程
        委員會所提供之原告得標時自行填寫資料為據，經被告
        向勞工保險局查核後，比對勞工保險局所提供原告每月
        投保總人數及原住民加退保紀錄資料，與原告所自行填
        寫者有所出入等情，為兩造所不爭執，並有上開勞工保
        險局提供之資料附卷為憑，原告就其實際雇用之國內員
        工總人數及雇用原住民人數，與勞工保險局所提供之資
        料相符乙節，亦不爭執，是故，被告原處分(一)4 之作成
        顯係基於錯誤之事實認定，於法有違。
  (三)原處分(一)4是否因違法而得由被告撤銷之判斷：
    (1)行政處分之撤銷涉及「依法行政原則」與「法安定原則」
      的角力，此二原則之位階及價值並無軒輊，於個案發生衝
      突時，應斟酌個案之各種情形調整解決。系爭原處分(一)4
      雖係對原告產生不利效果之負擔處分，但任何負擔處分，
      從另一角度看，其實也都具授益處分效果，如系爭原處分
      (一)4 課徵代金一定數額，本身固屬負擔處分，但另方面亦
      含確認超過一定數額部分不再課徵的受益效果，被告倘欲
      追徵更高數額的代金，即與撤銷授益處分無異，從而應受
      信賴保護原則的限制，不得任意為之。是故，原處分(一)4
      固確為違法之行政處分，然其是否得撤銷，依行政程序法
      第117 條、第119 條規定，當取決於原告是否具有值得保
      護之信賴（具信賴利益，且須無排除信賴之原因），以及
      其信賴利益是否顯然大於撤銷之公益。經查：
      兩造就原告經原處分(一)4 確認第一階段代金額度，已繳
        納所核課之代金乙節，並不爭執，是以，原告因信賴該
        處分，已為一定之財產處置，並確認剩餘資產之運用額
        度，非可認無信賴利益存在，被告主張原處分(一)4 為負
        擔處分，原告無信賴利益可言云云，委無足採。
      按行政程序法第119 條將受益人下列情狀列入排除信賴
        之原因：以詐欺、脅迫或賄賂方法，使行政機關作成行
        政處分者（第1 款）、對重要事項提供不正確資料或為
        不完全陳述，致使行政機關一該資料或陳述而作成行政
        處分者（第2 款）、明知行政處分違法或因重大過失而
        不知者（第3 款）。查原處分(一)4 違法係因被告就原告
        履約期間、雇用原住民不足人數之認定錯誤所致，業如
        前述。其中，履約期間之認定，純係被告就「履約期間
        」此不確定法律概念闡釋錯誤所肇致，與原告無涉；至
        於雇用原住民不足人數之認定，被告自承係依原告所提
        資料核定，然徵諸政府採購法、原住民族工作權保障法
        相關規定，均未課予得標廠商有申報國內員工總人數或
        雇用原住民人數之協力義務，論其實際，得標廠商就其
        所雇用者是否具有原住民身分，往往亦無從確認，是以
        ，原告所提供之資料僅係被告審核參考資料之一，非絕
        對性資料，被告本應自行審核，要無將怠於審核資料之
        責，委諸於原告對重要事項提供不正確資料或為不完全
        陳述所致。此外，原處分(一)4 雖屬違法，但被告就同一
        階段之代金核定，於原處分(一)4 作成前，迭作成原處分
        (一)1.2.3 確認金額，先後自行撤銷，作成原處分(一)4 後
        ，復又作成原處分(一)5 及原處分(一)再行確認金額，是以
        ，該管事項之主管機關自94年至97年歷經6 次處分始確
        認原處分(一)4 違法，原告應無明知該處分違法或因重大
        過失而不知之情形。從而，應認原告並無排除信賴保護
        之原因，被告指原告提供不實雇用原住民人數資料且明
        知行政處分違法，有行政程序法第119條第2款、第3 款
        信賴不值得保護之情形，核非可採。
      原告就原處分(一)4 既有信賴利益，且無排除信賴保護之
        原因，則原處分(一)4 得否由被告自行撤銷，即應視信賴
        利益是否顯然大於撤銷所欲維護之公益而定，此涉及個
        案的利益衡量，除須考慮撤銷對原告之影響、不撤銷對
        公眾或第三人之影響外，也應一併考量處分違法的嚴重
        程度，以及處分發布後經過時間的長短等因素，被告應
        對之為利益衡量，所作之利益衡量，本院併可對之審查
        ，自不待言。經查：
        I被告於審理中始終否認原告存在信賴利益，顯然就本
          案「依法行政」與「法安定原則」兩相衝突法益孰輕
          孰重從未衡量，顯然裁量怠惰。
        II又，政府採購法得標廠商所負之原住民就業代金債務
          為法定債務，以政府採購法第98條、原住民族工作保
          障法第12條之規定，而非以法律行為、契約或行政處
          分為依據，亦即，於上開法律所規定原住民就業代金
          義務之構成要件事實該當之際，該債務即已成立，主
          管機關所為代金核課處分無非將原本抽象存在債務內
          容之予以具體化，是以，凡得標廠商原住民人數未達
          原住民族工作權保障法第12條第1 項之標準時，原住
          民就業代金債務即時逐日成立。依行政程序法第131
          條第1 項、第2 項規定，其請求權消滅時效為5 年。
          故而，原告第一階段（即91年8 月1 日至93年8 月30
          日）所逐日產生之代金債務，時效期間各自96年7 月
          31日至98年8 月29日，其時效本經原處分(一)4 中斷，
          但於被告97年3 月4 日原處分(一)撤銷原處分(一)4 之際
          （依送達證書所示，係於97年3 月10日送達原告生效
          ），因被告並未依行政程序法第118 條另定原處分(一)
          4 撤銷後失其效力之日期，原處分(一)4 之效力為溯及
          既往失效，依行政程序法第132 條規定，已中斷之時
          效視為不中斷，職是，被告就原告第一階段代金債務
          之請求權，其中91年8 月1 日至92年3 月9 日部分將
          因被告撤銷原處分(一)4 而時效經過而消滅，因此，苟
          被告以原處分(一)4 為違法為由而予撤銷，所侵害者不
          僅限於原告之信賴利益，對於公益亦非全無影響，然
          此，顯亦為被告所未曾裁量者。
    (2)從而，原處分(一)4 雖有違法之處，但原告有其信賴利益，
      且信賴並無不值得保護之處，尤其，本案中因被告就原告
      同一階段債務已累次作成多次處分，又迭次自行撤銷（原
      處分(一)4.3.2.各自撤銷前處分部分，因各次重核之代金額
      度均低於前次，其撤銷不涉及原告信賴保護，均應肯認之
      ），其中尚且經訴願程序，原告就被告原處分(一)4 之信賴
      有其堅強基礎，且原處分(一)4 作成後2 年有餘，始又以原
      處分(一)逕予撤銷，顯然有違法之安定性。此外，被告對於
      撤銷所欲維護之公益與所應保護之信賴利益全無權衡裁量
      ，復未斟酌前揭相關時效及行政處分撤銷效力是否應溯及
      既往等癥結，亦有失於行政機關於行政行為時應依行政程
      序法第9 條（利與不利情形兼具考量）、第10條（行政裁
      量之界限）規定為之規範。
  (四)綜上，原處分(一)兼具2 部分內容，一為撤銷原處分(一)4 ，一
    為重新核課原告第一階段之原住民就業代金處分。而其撤銷
    撤銷原處分(一)4 部分，顯然裁量怠惰，有悖於行政程序法第
    9 條、第10條規定；重新核課部分，未能慮及原告91年8 月
    1 日至92年3 月9 日之原住民就業代金債務已時效經過而消
    滅，一方面逕為撤銷原處分(一)4 ，一方面就時效消滅之債務
    為核課，亦於法有違，訴願決定(一)未審酌上開疏漏，逕予維
    持，亦有違誤，均應撤銷，原告訴請撤銷，為有理由。
四、原處分(二)及訴願決定(二)部分：
  (一)兩造就被告以原告標得前中信局購料處系爭SARS防疫衛材採
    購案，履約期間內第二階段（即93年9 月1 日起至94年6 月
    30日）之原住民就業代金，先後以系爭函(一)、97年8 月14日
    原民衛字第0970036982號函試算原告應繳代金額度，嗣以原
    處分(二)核課633,600 元，扣除原告已繳納106,656 元，尚命
    原告補繳526,944 元等情並不爭執，並卷附有系爭函(一)、97
    年8 月14日原民衛字第0970036982號函及原處分(二)等件影本
    為憑。兩造爭執厥有二者，其一為系爭函(一)是否為行政處分
    ，原告是否得以此主張原處分(二)違背系爭函(一)之跨程序拘束
    力，或主張原處分(二)違反信賴保護原則；其二則係原處分(二)
    核課原告第二階段原住民就業代金額度之計算基礎是否有誤
    。茲論述如下。
  (二)按行政機關尚未作成完全及終局之決定前，為推動行政程序
    之進行，所為之指示或要求，為「準備行為」，此種準備行
    為如不具獨立之規制性質，未設定有拘束力之法律效果者，
    即非行政處分。只是，人民對此種準備行為之要求，如不予
    理會，可能導致行政機關於認定事實時為不利之證據評價，
    從而作成不利之終局決定。徵諸系爭函一主旨所載，業已明
    示其內容不過為檢送核課期間未足額雇用原住民應補繳代金
    明細表、標案資料、繳款書及陳述意見書，並於說明五註明
    ：「本文係依行政程序法第102 條規定，給予陳述意見之機
    會，並非行政處分……」，是以，被告系爭函一並無對外一
    定法律效果之目的，並非行政處分，至為明確。該函雖檢具
    繳款書，並於說明四中記載：「本案查核資料係轉錄……，
    惠請貴單位於查對無誤後，依限於95年2 月20日前，……逕
    至台灣銀行或其各地分行繳納……」然原住民就業代金債務
    乃法定之債，業如前述，其成立非以行政處分為之，而係取
    決於構成要件事實是否該當，是以，政府採購法施行細則第
    108 條即規定，得標廠商僱用原住民之人數不足者，應於每
    月10日前依僱用人數不足之情形，繳納上月之代金。故而，
    系爭函(一)上開說明無非檢具資料令原告自行核對，如原告確
    認無訛，即得依此繳納，被告予以收受亦不生不當得利之疑
    義，原告如有意見，依同函說明四所載，則得提出陳述意見
    書，供被告參酌再為核課處分。基此，被告系爭函(一)乃前述
    典型不具規制效力之準備行為，原告徒以業依系爭函(一)指示
    而繳納部分代金，主張系爭函(一)具有確認核課代金之效力，
    為行政處分云云，殊無足採。系爭函(一)既非行政處分，則原
    告主張其具有跨程序拘束力，或主張其不得撤銷，否則有違
    信賴保護云云，即失其立論基礎，亦無庸論。
  (三)至於，原告援引第一階段原處分(一)4 對系爭SARS防疫衛材採
    購案契約時間之認定，指原處分(一)4 未經撤銷，對被告第二
    階段系爭SARS防疫衛材採購案契約履約時間之認定有跨程序
    拘束力部分。查原處分(一)4 、原處分(二)分係就原告第一階段
    、第二階段應課原住民就業代金額度為認定，核課客體全然
    不同，系爭SARS防疫衛材採購案履約期間之認定不過為核課
    代金構成要件事實之一，前者行政處分之實質存續力與後者
    行政處分全然無涉，且前後二行政處分也無所謂先行裁決或
    部分許可之關係，原處分(一)4 自不能超越原來之行政程序，
    限制被告對第二階段核課金額之認定，亦併指明。
  (四)第查，原處分(二)核課原告第二階段原住民就業代金額度之計
    算基礎，係依卷附系爭SARS防疫衛材採購案共同供應契約、
    前中信局購料處96年6 月12日中購交二簡745 號函、勞工保
    險局95年9 月18日保承新字第09560414050 號函所附勞保總
    人數、勞保原住民名單為依據，依此基礎計算原告第二階段
    代金額度，經核並無違誤。原告雖主張：系爭SARS防疫衛材
    採購案履約期間之計算，應以原告實際履行9 筆訂單之期間
    （即下訂日至交貨日）作為核課代金之履約期間，被告逕以
    該採購案契約書面所載供應期間為履約期間，自有違誤；且
    原採購案契約載明期間為93年1 月8 日至93年12月31日，被
    告逕依衛生署疾病管制局疾管源字第0930020920號函採認契
    約業經前中信局延長至94年6 月30日，未證明該延長契約之
    通知送達原告，亦有違誤云云。然查：
    (1)本案系爭SARS防疫衛材採購案履約期間之認定，係自訂約
      日起至廠商完成履約事項之日止，非以實際執行工作天數
      為據，業如前述，茲不贅論，原告主張以實際工作天為準
      據，有悖原住民就業代金制度之立法本意，自無可採。
    (2)系爭SARS防疫衛材採購案之契約第六點契約期間明定：「
      本契約期間自93年1 月8 日起至93年12月31日止，必要時
      本處（即前中信局購料處）得逕通知延長6 個月。」而前
      中信局購料處96年6 月12日中購交二簡745 號函則明示契
      約業已延長至94年6 月30日乙節甚詳，顯然該處已通知原
      告契約延長6 個月。原告猶執詞衛生署疾病管制局並非該
      契約之當事人，被告僅以疾管源字第0930020920號函要求
      前中信局向原告延長契約，但未能證明前中信局已向原告
      延長契約，就此，被告應提出前中信局向原告延長契約之
      書函及送達回證以為舉證云云。惟前中信局司乃系爭SARS
      防疫衛材採購案契約當事人，並無疑義，前揭前中信局函
      明示契約已延長至94年6 月30日，即相當於該公司出具證
      明證實已向通知原告延長契約，而論其實際，原告從未否
      認前中信局已通知其延長契約，卷附行政院公共工程委員
      會共同供應契約電子採購系統網路查詢資料亦明確顯示系
      爭系爭SARS防疫衛材採購案契約延長至94年6 月30日，原
      告為契約當事人，亦從未向行政院公共工程委員會就此登
      打記錄異議，可認前中信局通知延長契約之意思表示確已
      到達原告，原告臨訟徒以被告未提供由前中信局（契約訂
      立相對人）所發予原告之書函暨送達證明為由卸責，自無
      足採。
    (3)從而，被告以原處分(二)就原告第二階段僱用員工總人數逾
      100 人，惟進用原住民人數未達原住民族工作權保障法第
      12條第1 項之標準，乃依同條第3 項規定，核課原告原住
      民就業代金633,600 元，扣除原告已繳納106,656 元，尚
      需補繳526,944 元，與法相符，訴願決定(二)遞予維持，亦
      無違誤，原告訴請撤銷，為無理由，應予駁回。
五、綜上，原處分(一)撤銷原處分(一)4 部分，有悖於行政程序法第
    9 條、第10條規定，重新核課原告第一階段之原住民就業代
    金處分部分，未慮及原處分(一)作成當時，91年8 月1 日至92
    年3 月9 日之原住民就業代金債務有因時效經過而消滅之虞
    ，一方面逕為撤銷原處分(一)4 ，一方面就時效消滅之債務為
    核課，亦於法有違，訴願決定(一)未審酌上開疏漏，逕予維持
    ，亦有違誤，均應撤銷。至於原處分(二)核課原告第二階段原
    住民就業代金額度之計算，經核無誤，原處分(二)以原住民族
    工作權保障法第12條第1 項之標準，依同條第3 項規定，核
    課原告原住民就業代金633,600 元，扣除原告已繳納106,65
    6 元，尚需補繳526,944 元，訴願決定(二)遞予維持，均無違
    誤，原告訴請撤銷，為無理由，應予駁回。
據上論結，本件原告之訴一部有理由，一部無理由，爰依行政訴
訟法第104條，民事訴訟法第79條，判決如主文。
中    華    民    國    98    年    7     月     8    日
                    臺北高等行政法院第一庭
                              審判長法  官  王立杰
                                    法  官  許麗華
                                    法  官  楊得君
上為正本係照原本作成。
如不服本判決，應於送達後20日內，向本院提出上訴狀並表明上
訴理由，如於本判決宣示後送達前提起上訴者，應於判決送達後
20日內補提上訴理由書（須按他造人數附繕本）。
中    華    民    國    98    年    7     月     8    日
                                    書記官  徐子嵐


司法院資訊處製作；財團法人民間司法改革基金會備份。
